【裁判字號】    98,再,38
【裁判日期】    981218
【裁判案由】    徵收補償
【裁判全文】
高雄高等行政法院判決
                                        98年度再字第38號
再 審原 告  甲○○
            乙○○
            庚○○
            辰○○○
            Ｄ○○
            Ｃ○○
            辛○○
            壬○○
            宇○○
            宙○○
            Ｅ○○
            酉○○
            地○○
            黃○○
上  1   人
法定代理人  Ａ○○
再 審原 告  Ｆ○○
            Ｇ  ○
            癸○○
            玄○○
            寅○○
            天○○
            丁○○
            戊○○
            己○○
            戌○○
            亥○○
            Ｒ○○
            Ｓ○○
            Ｔ○○
            子○○
            丑○○
            卯○○
            未○○
            巳○○
            午○○
            申○○
            Ｉ○○
            Ｋ○○
            Ｊ○○
            Ｌ○○
            Ｈ○○
            丙○○
            Ｍ○○
            Ｎ○○
            Ｏ○○
            Ｐ○○○
            Ｑ○○
            Ｂ○○
再 審被 告  台南縣政府
代  表  人  Ｕ○○○○
上列當事人間徵收補償事件，再審原告對於本院中華民國98年1
月7日97年度訴字第293號判決，提起再審之訴，本院判決如下：
    主  文
再審之訴駁回。
再審訴訟費用由再審原告負擔。
    事實及理由
一、事實概要：
    緣經濟部水利署為辦理二仁溪下游段防災減災工程（右岸大
    甲堤防至二橋護岸段，分屬都市計畫部分及非都市計畫部分
    土地），申請徵收台南縣仁德鄉○○段917-2地號等93筆土
    地及同段955-11地號等30筆土地，分別經內政部以民國95年
    7月7日台內地字第0950111342號函及同年月11日台內地字第
    0950111339號函核准徵收，並經再審被告分別以95年（訴願
    決定書誤載為96年）9月26日府地用字第0950205978號及同
    年月18日府地用字第0950198151號公告徵收在案。再審原告
    所有土地（詳如附表所示，下稱系爭土地）位於上開徵收範
    圍內，渠等認系爭土地之徵收補償地價偏低，於95年10月16
    日提出異議，案經再審被告於95年12月7日召開台南縣地價
    及標準地價評議委員會（下稱台南縣地價評議委員會）95年
    第2次會議復議，將仁德鄉○○段第168號地價區段（河川區
    ）95年公告土地現值由原每平方公尺新台幣（下同）870元
    調升為每平方公尺900元，二橋段第185號地價區段（河川區
    ）95年公告土地現值由原每平方公尺520元調升為每平方公
    尺540元，二橋段第185-1號地價區段（河川區）95年公告土
    地現值由原每平方公尺4,000元調升為每平方公尺4,100元，
    並經再審被告以95年12月28日府地用字第0950278693號及第
    0950278694號函通知再審原告依上開公告現值評議結果，擇
    期通知領取差額補償費。再審原告嗣於96年1月11日再度提
    出異議，請求再審被告再度召開地價評議委員會合理調高系
    爭土地之補償地價至每平方公尺2,000元，案經再審被告以
    96年2月2日府地用字第0960010038號函請再審原告依土地徵
    收條例第22條規定辦理。再審原告不服再審被告95年12月28
    日府地用字第0950278693號及第0950278694號函調整土地公
    告現值結果，提起訴願，經遭決定駁回，遂提起行政訴訟。
    嗣經本院以97年度訴字第293號判決駁回再審原告之訴，再
    審原告不服，提起上訴，經最高行政法院98年度裁字第1327
    號裁定駁回其上訴而告確定。再審原告因認本院原確定判決
    有行政訴訟法第273條第1項第1款再審事由，於法定期間內
    提起本件再審之訴。
二、本件再審原告主張︰
(一)、系爭土地95年土地公告現值評議，未依相關法令規定為查估
    ，原判決未查，顯有行政訴訟法第273條第1項第1款判決適
    用法規顯有錯誤之再審事由。
 1、按「土地權利關係人對於第18條第1項之公告有異議者，應
    於公告期間內向該管直轄市或縣（市）主管機關以書面提出
    。該管直轄市或縣（市）主管機關接受異議後應即查明處理
    ，並將查處情形以書面通知土地權利關係人。被徵收土地權
    利關係人對於徵收補償價額不服前項查處情形者，該管直轄
    市或縣（市）主管機關得提請地價評議委員會復議，土地權
    利關係人不服復議結果者，得依法提起行政救濟。」「被徵
    收之土地，應按照徵收當期之公告土地現值，補償其地價。
    在都市計畫區內之公共設施保留地，應按毗鄰非公共設施保
    留地之平均公告土地現值，補償其地價。前項徵收補償地價
    ，必要時得加成補償；其加成補償成數，由直轄市或縣（市
    ）主管機關比照一般正常交易價格，提交地價評議委員會於
    評議當年期公告土地現值時評定之。」土地徵收條例第22條
    及第30條定有明文。次按「直轄市或縣（市）政府對於轄區
    內之土地，應經常調查其地價動態，繪製地價區段圖並估計
    區段地價後，提經地價評議委員會評定，據以編製土地現值
    表於每年1月1日公告，作為土地移轉及設定典權時，申報土
    地移轉現值之參考；並作為主管機關審核土地移轉現值及補
    償徵收土地地價之依據。」為平均地權條例第46條所規定。
    又「地價調查應以買賣實例為主，無買賣實例者，得調查收
    益實例。前項收益實例，係指租賃權或地上權等他項權利，
    且具有租金或權利金等對價給付之實例。」「劃分地價區段
    時，應攜帶地籍圖、地價分布圖及地價區段勘查表實地勘查
    ，以鄉（鎮、市、區）為單位，斟酌地價之差異、當地土地
    使用管制、交通運輸、自然條件、土地改良、公共建設、特
    殊設施、工商活動、房屋建築現況、土地利用現況、發展趨
    勢及其他影響地價因素，於地籍圖上將地價相近、地段相連
    、情況相同或相近之土地劃為同一地價區段○○○○道路及
    其二側或一側帶狀土地，其地價與一般地價區段之地價有顯
    著差異者，得就具有顯著商業活動之繁榮地區，依當地發展
    及地價高低情形，劃設繁榮街道路線價區段○○○街道以外
    已開闢之道路，鄰接該道路之土地，其地價顯著較高者，得
    於適當範圍劃設一般路線價區段。非建築用地中經依法允許
    局部集中作建築使用且其地價有顯著差異時，應就該建築使
    用之土地單獨劃分地價區段。非都市土地及都市計畫農業區
    、保護區之零星建築用地，或依規定應整體開發而未開發之
    零星已建築用地，在同一區段範圍內，得將地價相近且使用
    情形相同而地段不相連之零星建築用地，視為一個地價區區號。公共設施保留地應單獨劃分地價區段。但其毗
    鄰之非公共設施保留地均屬相同區段地價之地價區段時，得
    併入毗鄰之非公共設施保留地劃為同一地價區段。帶狀保留
    地穿越數個地價不同之區段時，應視二側非保留地地價區段
    之不同，分段劃分地價區段。」「地價區段之界線，應以道
    路、溝渠等自然界線或使用分區、編定使用地類別等使用管
    制之界線或適當之地籍線為準。繁榮街道路線價區段，應以
    裡地線為區段○○○路線價區段之界線，應以距離臨街線適
    當深度範圍為準。」「估計區段地價之方法如下：一、有買
    賣實例或收益實例估計正常單價之區段，以調整至估價基準
    日之實例土地正常單價，求其中位數為各該區區地價
    。二、無買賣實例及收益實例之區段，應於鄰近或適當地區
    選取二個以上使用分區或編定用地相同，且依前款估計出區
    段地價之區段，作為基準地價區段，按影響地價區域因素評
    價基準表及影響地價區域因素評價基準明細表，修正估計目
    標地價區區地價。無法選取使用分區或編定用地相同
    之基準地價區段者，得以鄰近使用性質類似或其他地區區地價修正之。估計區段地價之過程及決定區段地價之理
    由，應填載於區段地價估價報告表。第1項第1款所稱之中位
    數，指土地正常單價調整至估價基準日之單價，由高而低依
    序排列。其項數為奇數時，取其中項價格為中位數；其項數
    為偶數時，取中間二項價格之平均數為中位數；實例為一個
    時，以該實例之土地正常單價為中位數。影響地價區域因素
    評價基準，由內政部定之。」地價調查估計規則第4條、第1
    8條、第19條及第21條亦有明文。又「本會開會時，應由地
    政機關將地價、土地改良物價額、標準地價或徵收補償地價
    加成補償成數調查估計之經過情形，提出報告，並作成書面
    議案，作為評議之依據。」地價及標準地價評議委員會組織
    規程第9條及地價及標準地價評議委員會評議會議作業規範
    第8點定有明文。另地價及標準地價評議委員會評議會議作
    業規範第2點亦規定「地價及標準地價評議委員會（以下簡
    稱本會）依規定開會時，應由地政機關將地價、土地改良物
    價額、標準地價或徵收補償地價加成補償數調查估計之經過
    情形，提出報告，並作成書面議案，作為評議之依據。」
 2、再審被告所提供之台南縣95年公告土地現值工作簡報，有關
    95年地價調查情形部分亦註明：「蒐集有關影響地價之資料
    ，土地買賣實例或收益實例，評估土地之實質，作為調整轄
    區內公告土地現值之依據。」然依據再審被告所提94年度第
    3次地價及標準地價評議委員會會議資料，再審被告僅提供
    95年期公告土地現值之地價區段圖及評議表，並未見相關土
    地買賣實例或收益實例之紀錄，亦未見有區段地價估價報告
    表等相關據足以作為評議標準之報告或相關區段劃分之原因
    資料及調查之資料及數據供評議委員會參考。
(二)、本件地價評定確有下列不合法之處，原判決未查，顯有判決
    適用法規顯有錯誤之再審事由。
 1、經濟部水利署為辦理二仁溪下游防災減災工程需用再審原告
    所有系爭土地，報經內政部於95年7月7日及95年7月11日核
    准徵收，再審被告旋即於95年9月18日及95年9月26日公告徵
    收，再審原告於公告期間以徵收補償費地價偏低為由提出異
    議，經再審被告提請該縣地價及標準地價評議委員會95年12
    月7日第2次會議復議，決議仁德鄉○○段168號地價區段（
    河川區）95年公告土地現值由原每平方公尺870元調升為每
    平方公尺900元，二橋段185號地價區段（河川區）95年公告
    土地現值由原每平方公尺520元調升為每平方公尺540元。而
    二橋段185-1號地價區段為92年新增之工業區區（原
    為農業區，公告現值每平方公尺520元），93年公告現值已
    由原3,000元調升為4,000元，故參酌上述168、185號地價區
    段之調整理由，酌予調整95年公告土地現值由原每平方公尺
    4,000元調升為每平方公尺4,100元。
 2、然查，台南縣地價及標準地價評議委員會95年度第2次開會
    時，地政機關僅以所劃分之「使用分區」及與事實現況不符
    之環境條件認系爭土地95年度之公告現值並無低估，並未將
    地價、土地改良物價額、標準地價或徵收補償地價加成補償
    數調查估計之經過情形，提出報告，顯與上開地價及標準地
    價評議委員會評議會議作業規範不符。
 3、又台南縣地價及標準地價評議委員會95年度第2次會議係以
    90年全縣公告土地現值平均調幅為依據，酌定本件相關地價
    區段95年公告土地現值，此由該會議之決議內容「參酌90年
    全縣公告土地現值平均調幅為調降10.22%，酌予調升本案相
    關地價區段95年公告土地現值，（因本案大甲段168、二橋
    段185地價區段90年時調降幅度約為13%，稍大於全縣平均調
    幅，為使其與全縣平均調幅平衡，酌予調整）。」並未依前
    開地價調查估計規則第18條及第21條規定，劃分地價區區地價。
 4、另再審被告又以本件被徵收範圍內之土地因地勢較低，農、
    水路缺乏且雜草叢生，大都未栽種有農作物，利用度較低，
    因尚未建有堤防，故每逢雨季，易遭水沖，常有坍沒及淹水
    情形，其區位條件較差（與系爭土地之實情不符，有相關照
    片供參），因無法蒐集買賣實例，經再審被告蒐集89至95年
    法院拍賣實例價格，故認其歷年公告現值尚屬合理。然地價
    調查估計規則第21條係規定，如無買賣實例及收益實例之區
    段，應於鄰近或適當地區選取二個以上使用分區或編定用地
    相同，且依前款估計出區區，作為基準地價區段
    ，按影響地價區域因素評價基準表及影響地價區域因素評價
    基準明細表，修正估計目標地價區區地價。無法選取
    使用分區或編定用地相同之基準地價區段者，得以鄰近使用
    性質類似或其他地區區地價修正之，而非以法院買賣
    價格做為評估依據。按法院拍賣案件影響價格之因素甚多，
    如有無共有、需用程度、點交與否、現有無他人占有使用等
    ，並非常態之土地交易，且上開地價調查估計規則亦非規定
    如無買賣實例，得以法院拍賣價格為評估依據。
 5、另本件被徵收範圍內之土地，大多已納入都市計畫之土地（
    僅少部分未納入），且位於台一省道（二仁路）旁，嘉南藥
    理科技大學斜對面，土地利用度高，經濟收益佳又緊鄰住宅
    區，利用率高，相關交通運輸、自然條件、土地改良、公共
    建設、特殊設施、工商活動、房屋建築現況、土地利用現況
    、發展趨勢及其他條件均優，此情亦有防災工程施工前系爭
    土地之照片17幀附卷可稽，而再審被告卻以原緊靠河岸邊之
    未使用之少許土地作為評估之依據，而將緊鄰住宅區，利用
    率高之土地視而不見，亦徵本件公告現值訂定之不當。
(三)、本件徵收補償地價偏低復議案之評議，未依相關法令規定為
    查估，原判決未查，顯有判決適用法規顯有錯誤之再審事由
    。再審被告辯稱系爭土地常遭水災淹沒，然查本件系爭土地
    並無類似情形，況水災大、小有別，又與潮汐有關，斷不能
    以幾次水災之災情逕行斷定。系爭土地依據再審被告所提出
    之資料並未有區段劃分及劃分依據之書面資料，僅有地價區
    段勘查表、區段地價估價報告表及影響地價區域因素分析明
    細表，而該地價區段勘查表就有關區段範圍並未詳細註明區
    段範圍之地號，如第185地價區段僅註明二橋段西邊沿岸農
    地，且該地價區段勘查表相關之紀錄，如學校等公共設施亦
    未有任何資料足資佐證。另估計區段地價之過程及決定區段
    地價之理由，應填載於區段地價估價告表。有關本件第168
    區段地價估價報告表，僅記載「查與基準區段A（即仁德鄉
    第191號地價區段）性質較相近，故取其調整價格，並依規
    定取尾數」等語，惟就第168地價區段何以與仁德鄉第191地
    價區段較為相近，並未加以說明，且仁德鄉區地價
    估價報告表並未記載估計區段地價之過程及決定區段地價之
    理由。而第185區段地價估價報告表，僅記載「查與基準區
    段B（即仁德鄉第197地價區段）性質較相近，故取其調整價
    格，並依規定取尾數」等語，惟就第185區段地價何以與仁
    德鄉第197地價區段性質較相近，並未加以說明，且仁德鄉
    第197區段地價估價報告表並未記載估計區段地價之過程及
    決定區段地價之理由。本件再審被告所為之區區
    估價，既未依前揭法條規定為之，則其所評定之地價自屬違
    法失當，而不足採。
(四)、又由上揭地價調查估計規則第4條、第18條、第19條及第21
    條規定可知，地價查估(1)需隨時為之(2)繪製地價區段圖(3)估
    計區段地價後(4)提經地價評議委員會評定。而其中有關於地
    價區段之劃分應將地價相近、地段相連、情況相同或相近之
    土地劃為同一地價區區之界線，應以道路、溝渠
    等自然界線或使用分區、編定使用地類別等使用管制之界線
    或適當之地籍線為準。另估計區段地價之方法為(1)有買賣實
    例或收益實例依其價格估價(2)無買賣實例及收益實例之區段
    ，應於鄰近或適當地區選取二個以上使用分區或編定用地相
    同，且依前款（指有買賣實例或收益實例依其價格估價估計
    出區區），作為基準地價區段，按影響地價區域
    因素評價基準表及影響地價區域因素評價基準明細表，修正
    估計目標地價區區地價。查本件系爭土地位於仁德鄉
    ○○段及二橋段經再審被告編為第168及185地價區段，然該
    兩區段一部分為都市計劃土地，一部分為非都市計劃土地（
    按都市計劃土地與非都市計劃土地之使用分區，相關法令之
    適用並不相同），再審被告並未依前開法條規定，以情況相
    同之土地劃為同一地價區段○○○○道路、溝渠等自然界線
    或使用分區、編定使用地類別等使用管制之界線或適當之地
    籍線為地價區段之界線（此由再審被告所呈之河川籍圖可證
    ），因此，作為地價評估依據基礎之區段劃分已違反相關法
    令之規定。
(五)、本件系爭土地經再審被告編定為第168及185地價區段，而再
    審被告為地價查估時，雖與仁德鄉第191及197地價區段比較
    ，然依據再審被告所提供之地價勘查表，系爭第168地價區
    段再審被告稱係與第191地價區段相近，系爭第185地價區段
    再審被告稱係與第197地價區段相近，又系爭第168及185區
    段土地，依再審被告稱於查估時並無買賣實例，因此依前揭
    規定，再審被告應於鄰近或適當地區選取二個以上使用分區
    或編定用地相同，且依有買賣實例或收益實例依其價格估價
    估計出區段地價之區，作為基準地價區段，然再審被告雖於
    第191及197區段土地製作買賣實例調查估價表，並記錄為買
    賣實例，惟第191號區段買賣價格之來源為「四鄰」，第197
    區段買賣價格之來源為「地政士」，均非有確實之買賣私契
    （按土地移轉均以公告現值為移轉價值，僅有買賣私契會記
    載真實交易價格），因此再審被告所查估之買賣實價，確符
    真實與否，尚非無疑？按土地徵收為人民財產權之特別犧牲
    ，地政機關理應特別慎重，且徵收補償地價與公告土地現值
    之法律性質、基礎法律依據則非同一，若引用法律依據錯誤
    ，即屬適用法律錯誤（最高行政法院95年判字2018號判決參
    照）。因此再審被告未依前開法令規定，即屬適用法律錯誤
    。
(六)、末按「本會對於地價、土地改良物價額、標準地價或徵收補
    償地價加成補償成數之評議，應切合該地當時土地或土地改
    良物之實值。委員如有調整意見，應詳述理由，列舉事實。
    」地價及標準地價評議委員會組織規程第10條定有明文，而
    所謂土地或土地改良物之「實值」，當係指地政人員依法查
    估所得之地價，因此所謂之實值，並非不確定法律概念，自
    無「判斷餘地」之適用，因此，縱認再審被告所為查估程序
    均已符合法律規定，然依據再審被告所為查估結果，系爭第
    168區段土地，實值為每平方公尺1,000元，系爭第185區段
    土地，實值為每平方公尺850元，如地價評議委員有調整意
    見，應詳述理由，列舉事實，亦即如地價評議委員縱或有裁
    量權，亦應詳述理由，列舉事實，然本件於辦理95年期公告
    土地現值調整時，系爭土地卻未見依查估實值調整，亦未見
    詳述理由，列舉事實，且該次會議決議之內容為「95年期公
    告土地現值配合市場買賣實例交易價格實際上漲幅度，及配
    合內政部為執行平均地權條例第40條規定，將公告土地現值
    逐年調整接近一般正常交易價格9成之目標，酌予調整，各
    地價區段逐一檢討評議修正通過，詳如評議圖表。」而本件
    系爭土地亦未依據該決議內容調漲，並與市價相符，原判決
    未察，認再審被告所為查估程序均已符合法律規定，而地價
    評議委員對地價有判斷餘地，而得自行認定地價，顯有判決
    適用法規顯有錯誤等情。並聲明求為判決（1）原判決廢棄
    。（2）訴願決定及原處分均撤銷。（3）再審被告應就再審
    原告所有系爭土地，作成以每平方公尺2,000元公告土地現
    值作為補償地價之處分。
三、再審被告則以：
(一)、再審被告於每年將整年度調查估計作業成果均彙整成書面報
    告，包括全縣31個鄉鎮市1百多萬筆土地、8,900個地價區段
    之實地勘查用地籍圖、地價分布圖及地價區段圖、土地地價
    （現值）評議表、地價區段略圖、每一地價區區
    勘查表、買賣實例調查估價表、影響地價區域因素評價基準
    表及影響地價區域因素評價基準明細表，及按影響地價區域
    因素評價基準表及影響地價區域因素評價基準明細表修正估
    計區區地價估價報告表。又本件個案地價區段之
    上開相關資料亦在本件歷次開庭陳明在卷，另提交台南縣地
    價及標準地價評議委員會評議前皆依地價及標準地價評議委
    員會評議會議作業規範第2條至第4條規定，將地價、土地改
    良物價額、標準地價或徵收補償地價加成補償成數調查估計
    之經過情形，提出報告，並作成書面議案，作為評議之依據
    ，亦即已依實際地價動態情形，配合內政部為執行平均地權
    條例第40條規定，將公告土地現值逐年調整接近一般正常交
    易價格9成之目標，製成工作報告，研擬調整原則，向台南
    縣地價及標準地價評議委員會作總體報告，故實際評議過程
    在作成工作成果、調整原則之總體報告後，評議委員如對各
    案地價區區地價有意見時，方會進行個案之討論及議
    決，並非如再審原告所指「再審被告僅提供95年度期公告土
    地現值之地價區段圖及評議表，未見相關足以作為評議標準
    之報告或相關之原因資料及調查之資料及數據供評議委員會
    參考。」及「系爭土地未依查估實值調整，亦未詳述理由，
    列舉事實。」之情形。
(二)、台南縣94年度第3次地價及標準地價評議委員會評議台南縣
    全縣95年期公告土地現值調整作業時，即已將依地價及標準
    地價評議委員會組織規程第9條規定之地價、土地改良物價
    額、標準地價或徵收補償地價加成補償數調查估計之經過情
    形，提出報告。再審原告在系爭土地公告徵收後提出異議、
    經再審被告提請台南縣地價及標準地價評議委員會95年12月
    7日第2次會議復議，係屬徵收價額復議之個案，並無需再行
    提出整體報告之規定與必要，而該次復議案參酌90年台南縣
    全縣公告土地現值平均調幅為依據，酌予調升系爭土地各所
    屬地價區區地價，亦係台南縣地價及標準地價評議委
    員會本於職權，參酌所有相關資料詳予討論後所作成之決議
    ，另歸仁地政事務所所調查蒐集本件徵收範圍內89至95年間
    之法拍案例及數次實地訪查當地正為農作之農民，所獲得之
    地價動態資訊僅係供台南縣地價及標準地價評議委員會評議
    及行政訴訟兩造對辯時供庭上法官判斷之參考。公告土地現
    值當依地價調查估計規則第21條第1項第2款等相關規定辦理
    推估其區段地價後，提請台南縣地價及標準地價評議委員會
    評定，並非如再審原告所指以法院拍賣案例為調整依據之情
    形。再者徵收範圍內之土地，雖大多已納入都市計畫，但其
    被徵收土地之位置，皆屬緊鄰二仁溪旁且地勢較低，農路、
    水路缺乏，且雜草叢生，大都未栽種農作物，利用度低，經
    濟效益差，且雨季來臨易遭水沖，有坍沒及淹水之虞處，臨
    北側住宅區尚有200公尺之距，而再審原告所指緊臨住宅區
    ，利用率較高之土地，既未被徵收，兩者並不能等同類比，
    亦與本件被徵收土地價額無涉。
(三)、再審原告所指謫「再審被告提出之資料並未有區段劃分及劃
    分依據之書面資料、地價區段勘查表就有關區段範圍並未詳
    細註明區段範圍之地號及區段地價估價報告表填載意見」乙
    節，係再審原告曲解對整體地價調查估計作業程序（地價調
    查估計規則第3條至第9、18、19、20、21條參照），而造成
    的錯誤認知。查區段劃分及劃分依據之書面資料即為實地勘
    查用地籍圖、地價分布圖及地價區段圖、土地地價（現值）
    評議表、地價區段略圖、每一地價區區勘查表、
    買賣實例調查估價表及地價調查估計規則第5條所規定之相
    關圖籍及資料等，亦在本件歷次開庭陳明在卷；另對有關區
    段範圍如何註明問題，蓋凡地價區段範圍大者內有數百筆甚
    至數千筆者，該表格設計欄位當不敷填載，故地價區段勘查
    表之填寫說明並無需詳細註明區段範圍地號之規定，依地價
    調查估計規則第20條規定，為註明其主要街道及重要公共設
    施位置與名稱或其位置之描述；而區段地價估價報告表中何
    以相近、採用之填載意見，當依該無買賣實例地價區段依規
    定推估之影響地價區域因素評價基準表及影響地價區域因素
    評價基準明細表修正結果，再行依據承辦人員對各該區段實
    地情況之瞭解及相關資料判斷以取何者，於法並無違誤。
(四)、按「直轄市或縣（市）政府對於轄區內之土地，應經常調查
    其地價動態，繪製地價區段圖，並估計區段地價後，提經地
    價評議委員會評定，據以編製土地現值表，於每年1月1日公
    告，作為土地移轉及設定典權時，申報土地移轉現值之參考
    ；並作為主管機關審核土地移轉現值及補償徵收土地地價之
    依據。」為平均地權條例第46條所規定。次按「被徵收之土
    地，應按照徵收當期之公告土地現值，補償其地價。在都市
    計畫區內之公共設施保留地，應按毗鄰非公共設施保留地之
    平均公告土地現值補償其地價。前項徵收補償地價，必要時
    得加成補償；其加成補償成數，由直轄市或縣（市）主管機
    關比照一般正常交易價格，提交地價評議委員會於評議當年
    期公告土地現值時評定之。」「本條例第30條第1項所稱徵
    收當期之公告土地現值，指徵收公告期滿次日起算15日之公
    告土地現值。」「本條例第30條第2項所稱一般正常交易價
    格，指經由調查當年期一般正常交易價格所估計之區段地價
    。」分別為土地徵收條例第30條第1項、第2項及土地徵收條
    例施行細則第30條第1項前段及第2項所明定。另地價調查估
    計規則第18條第1項：「劃分地價區段時，應攜帶地籍圖、
    地價分布圖及地價區段勘查表實地勘查，以鄉（鎮、市、區
    ）為單位，斟酌地價之差異，當地土地使用管制、交通運輸
    、自然條件、土地改良、公共建設、特殊設施、工商活動、
    房屋建築現況、土地利用現況、發展趨勢及其他影響地價因
    素，於地籍圖上將地價相近、地段相連、情況相同或相近之
    土地劃為同一地價區段。」及同條例第19條前段：「地價區
    段之界線，應以道路、溝渠等自然界線或使用分區、編定使
    用地類別等使用管制之界線或適當之地籍線為準。．．．」
    等明確規定劃分地價區段時需斟酌考量以上諸多因素及地價
    區段之界線，可以依（一）道路、溝渠等自然界線或（二）
    使用分區、編定使用地類別等使用管制之界線或（三）適當
    之地籍線為準。本件系爭土地在徵收前因河川（河川區）法
    線尚未確定分割，該位於二仁溪溪旁地勢較低，農路、水路
    缺乏，且雜草叢生，大都未栽種農作物，利用度低，經濟效
    益差，且雨季來臨易遭水沖，有坍沒及淹水之虞，經實地勘
    查結果，考量實地狀況及各種影響地價條件因素，依其沿溪
    適當範圍適當之地籍線並以其相同之使用分區、編定使用地
    類別各分別劃屬第168及185號地價區段，依上開規定，於法
    並無違誤，並無再審原告所指謫「作為地價評估依據基礎之
    區段劃分已違反相關法令」之情事，又「地價評議委員會暨
    標準地價評議委員會係由包括地方公正人士，對地價有專門
    知識之學者、專家及地政主管、工務或都市計畫主管等人所
    組成，其對於地價（含市價）之評定係基於客觀專業知識，
    除其評定過程有未遵守相關之程序或其判斷、評定有顯然違
    法或不當之情形，否則法院應尊重其判斷。」為最高行政法
    院91年度判字第1396號判決所揭示。
(五)、次按地價調查估計規則第6條規定：「調查買賣實例或收益
    實例時，應依買賣實例或收益實例調查估價表之項目調查並
    填寫之。前項調查得向當事人、四鄰、不動產估價師、不動
    產經紀人員、地政士、金融機構、公有土地管理機關、司法
    機關或有關機關（構）為之。」以上規定之調查對象有再審
    原告所提到之四鄰及地政士，再審原告以其指謫「再審被告
    所查估買賣實價之來源為四鄰及地政士，確符真實與否，尚
    非無疑」乙節，洵有未當。蓋因近幾年房地產景氣因素，雖
    買賣案例稀少，地價調查有其諸多困難阻礙之處，地政機關
    地價人員仍盡心努力執行買賣實例地價調查工作，實際情形
    有諸多當事人委託之地政士常有不願提供再審原告所提之買
    賣私契予地政機關地價調查人員（因其擔心主管機關以其為
    公告土地現值調整之依據，而增加土地增值稅負擔進而影響
    其生意），故地價人員調查有買賣實例者依地價調查估計規
    則第6條、第7條、第8條及第21條第1項第1款規定求其中位
    數為各該區區地價，查無買賣實例之地價區段，則皆
    以實地訪查方式及蒐集如法拍案件及其它有關影響地價資料
    供參，再行依地價調查估計規則第21條第1項第2款規定推估
    其區段地價後，提請台南縣地價及標準地價評議委員會評定
    ，公告土地現值依上開相關規定辦理，而徵收補償地價則依
    土地徵收條例規定辦理（台南縣95年期之徵收地價加成補償
    成數經評定以公告土地現值加4成），另「依地價及標準地
    價評議委員會組織規程第4條規定，地價及標準地價評議委
    員會之成員，包括議員代表、地方公正人士、對地價有專門
    知識之人士、建築師公會代表、銀行公會代表及地政、財政
    、工務或都市計畫、建設及農林機關主管等。顯見有關地價
    及徵收補償地價加成補償成數之判斷，係經由委員會所作成
    ，而其特性在於經由不同屬性之代表，根據不同之見解，獨
    立行使職權，共同作成決定，應認享有判斷餘地。在判斷餘
    地範圍內，行政法院祇能就行政機關判斷時，有無遵守法定
    秩序、有無基於錯誤之事實、有無遵守一般有效之價值判斷
    原則、有無夾雜與事件無關之考慮因素等事項審查，其餘有
    關行政機關之專業認定，行政法院應予尊重。次按『按土地
    徵收，係國家因公共事業之需要，對人民受憲法保障之財產
    權，經由法定程序予以剝奪之謂。規定此項徵收及其程序之
    法律必須符合必要性原則，並應於相當期間內給予合理之補
    償。』『人民之財產權應予保障，憲法第15條設有明文。國
    家機關依法行使公權力致人民之財產遭受損失，若逾其社會
    責任所應忍受之範圍，形成個人之特別犧牲者，國家應予合
    理補償。』『國家因公用或其他公益目的之必要，雖得依法
    徵收人民之財產，但應給予合理之補償。』司法院業已著成
    釋字第425號、第440號、第516號解釋。再觀之土地徵收條
    例第30條第1項規定：『被徵收之土地，應按照徵收當期之
    公告土地現值，補償其地價。在都市計畫區內之公共設施保
    留地，應按毗鄰非公共設施保留地之平均公告土地現值，補
    償其地價。』由此可知，徵收土地應給與之補償，應遵循之
    原則乃『合理補償』，而非『盡量補償』或『較優補償』；
    至立法機關制定法律規定徵收土地應依公告土地現值為補償
    ，此項規定復未經認定為違憲，應認已達『合理補償』之要
    求，事屬當然。又公告土地現值，除得作為徵收土地補償地
    價之標準外，依平均地權條例第38條第1項、第46條規定，
    又作為課徵土地增值稅時計算漲價數額之依據。公告土地現
    值較高，被徵收土地之所有權人可獲得較高之補償地價，固
    較有利；惟對移轉或設定典權土地之所有權人而言，則因而
    需繳納較高之土地增值稅，較為不利。故公告土地現值之評
    定，自應依平均地權條例第46條、地價調查估計規則等相關
    法令規定作成，不得僅因欲達特定目的，刻意設法予以提高
    或降低。」最高行政法院95年度判字第2143號判決意旨所揭
    示，故並無再審原告所指稱適用法律錯誤及原審判決適用法
    令不當之違法等情形。
(六)、依地價調查估計規則第18條規定，劃分地價區段後再經調查
    區段內買賣實例或收益實例後，再依同規則第21條規定估計
    出區段地價作為各該地價區段之地價。本件系爭土地所屬地
    價區段因房地產景氣關係，95年雖查無買賣及收益實例，然
    依地價調查估計規則第21條第1項第2款規定：「無買賣實例
    及收益實例之區段，應於鄰近或適當地區選取二個以上使用
    分區或編定用地相同，且依前款估計出區區，作
    為基準地價區段，按影響地價區域因素評價基準表及影響地
    價區域因素評價基準明細表，修正估計目標地價區區
    地價。無法選取使用分區或編定用地相同之基準地價區段者
    ，得以鄰近使用性質類似或其他地價區區地價修正之
    。」經歸仁地政事務所所調查蒐集本件徵收範圍內89至95年
    間之法拍案例及數次實地訪查當地正為農作之農民，所獲得
    之地價動態資訊供參，再行依上開規定計算估計出各地價區區地價後，提請台南縣地價及標準地價評議委員會評
    議，95年公告土地現值調整評定結果，全縣平均值占一般正
    常交易價格百分比為83.22%，再行以系爭第168及185號地價
    區段復議調整後之公告現值加4成徵收補償為83.22%×1.4＝
    116.508%，遠超過一般正常交易價格（市價），故本件系爭
    土地公告土地現值加4成之徵收補償地價，完全符合土地徵
    收條例第30條及地價及標準地價評議委員會組織規程第10條
    之規定，另再審被告於每年將整年度調查估計作業成果提交
    台南縣地價及標準地價評議委員會評議前皆依地價及標準地
    價評議委員會評議會議作業規範第2條至第4條規定，將地價
    、土地改良物價額、標準地價或徵收補償地價加成補償成數
    調查估計之經過情形，提出報告，並作成書面議案，作為評
    議之依據，並依各地政事務所轄區分區舉辦公開說明會，說
    明地價調查、區段劃分、地價估計作業情形及最近一期地價
    動態情況，並受理當地民眾意見予以彙整作成報告，提送地
    價評議委員會作為評議之參考。是以系爭土地之地價區區地價之訂定於法並無違誤，其補償地價亦無偏低，
    原判決並無行政訴訟法第273條第1項第1款判決適用法規顯
    有錯誤之情事等語，資為抗辯。並聲明求為判決駁回再審原
    告之訴。
四、兩造之爭點為本院97年度訴字第293號判決有無行政訴訟法
    第273條第1項第1款之再審事由？經查：
(一)、按「再審之訴專屬為判決之原行政法院管轄。對於審級不同
    之行政法院就同一事件所為之判決提起再審之訴者，由最高
    行政法院合併管轄之。對於最高行政法院之判決，本於第27
    3條第1項第9款至第14款事由聲明不服者，雖有前2項之情形
    ，仍專屬原高等行政法院管轄。」行政訴訟法第275條定有
    明文。又「對於高等行政法院判決提起上訴，而經本院認上
    訴為不合法以裁定駁回，對於該高等行政法院判決提起再審
    之訴者，無論本於何種法定再審事由，仍應專屬原高等行政
    法院管轄。」有最高行政法院95年度裁字第1167號判例可循
    。本件再審原告前所提起之徵收補償事件，再審原告不服本
    院97年度訴字第293號判決，提起上訴，經最高行政法院以9
    8年度裁字第1327號裁定駁回其上訴，則再審原告主張本院
    原審判決有行政訴訟法第273條第1項第1款之再審事由，依
    上開說明，應屬本院管轄，合先敘明。
(二)、次按「再審之訴顯無再審理由者，得不經言詞辯論，以判決
    駁回之。」行政訴訟法第278條第2項定有明文。又按「有左
    列各款情形之一者，得以再審之訴對於確定終局判決聲明不
    服。但當事人已依上訴主張其事由或知其事由而不為主張者
    ，不在此限：一、適用法規顯有錯誤者。」則為同法第273
    條第1項第1款所明定。惟該款所謂「適用法規顯有錯誤」，
    係指原判決所適用之法規與該案應適用之現行法規相違背，
    或與解釋判例有所牴觸者而言。至於法律上見解之歧異，再
    審原告對之縱有爭執，要難謂為適用法規顯有錯誤，而據為
    再審之理由（最高行政法院62年判字第610號判例參照）。
    又當事人雖已主張其再審之訴具備行政訴訟法第273條第1項
    第1款規定之要件，而經法院審查結果其實無此事由者，則
    其再審之訴即為顯無理由。
(三)、本件再審原告主張原確定判決有行政訴訟法第273條第1項第
    1款之再審事由，無非係以：依據台南縣地價及標準地價評
    議委員會94年度第3次會議資料，再審被告僅提供95年期公
    告土地現值之地價區段圖及評議表，並未見相關土地買賣實
    例或收益實例之紀錄，亦未見有區段地價估價報告表等相關
    據足以作為評議標準之報告或相關區段劃分之原因資料及調
    查之資料及數據供評議委員會參考；又台南縣地價及標準地
    價評議委員會95年度第2次會議以90年全縣公告土地現值平
    均調幅為依據，酌定本件相關地價區段95年度公告土地現值
    ，並未依地價調查估計規則第18條及第21條規定，劃分地價
    區區地價，且該次會議地政機關僅以所劃分之使
    用分區及與事實現況不符之環境條件認系爭土地95年度之公
    告現值並無低估，並未將地價、土地改良物價額、標準地價
    或徵收補償地價加成補償數調查估計之經過情形，提出報告
    ，亦與地價及標準地價評議委員會評議會議作業規範不符；
    再者，再審被告以本件被徵收範圍之土地因區位條件較差，
    無法蒐集買賣實例為由，以89至95年法院拍賣價格作為評估
    依據，且其所提出之地價區段勘查表就有關區段範圍並未詳
    細註明區段範圍之地號，其區段地價估價報告表亦未記載估
    計區段地價之過程及決定區段地價之理由，均有違地價調查
    估計規則之規定；又再審被告雖於第191及197號區段土地製
    作買賣實例調查估價表，並記錄為買賣實例，然再審被告所
    查估買賣實價之來源為四鄰及地政士，確符真實與否，尚非
    無疑；另本件於辦理95年期公告土地現值調整時，系爭土地
    未依查估實值調整，亦未詳述理由，列舉事實，有違地價及
    標準地價評議委員會組織規程第10條規定，綜上，系爭土地
    95年土地公告現值評議，及徵收補償地價偏低復議案之評議
    ，未依相關法令規定為查估，原判決未查，顯有判決適用法
    規顯有錯誤之再審事由等語，為其論據。
(四)、惟查，再審原告所主張之上開再審理由，其於本院前審審理
    時及於提起上訴時均提出主張，有行政訴訟起訴狀、準備書
    狀、準備書續狀、準備書續(一)狀、準備書續(二)狀、言詞辯論
    狀及上訴理由狀附於本院97年度訴字第293號及最高行政法
    院98年度裁字第1327號卷可稽，是再審原告復執同一事由對
    原判決提起本件再審之訴，依行政訴訟法第273條第1項但書
    規定，已有未洽。
(五)、又本院原判決理由係以：「(三)．．．系爭土地95年公告土地
    現值區段地價，被告係於94年9月1日為勘查，因上開仁德鄉
    第168及第185地價區段，於勘查前1年內均無買賣實例或收
    益實例，被告乃於適當地區選取2個使用分區或編定用地相
    同，且依有買賣實例估計出區區即仁德鄉第191
    及第197地價區段，作為基準地價區段，按影響地價區域因
    素評價基準明細表，修正估計仁德鄉第168及第185地價區區地價，再將其所估之區段地價送地價評議委員會評定
    ，經該委員會於94年12月7日94年第3次會議評定結果，仁德
    鄉第168及第185地價區區地價分別為每平方公尺870
    元及520元等情，亦據被告陳明在卷，並有仁德鄉○○段16
    8區段法院拍賣案例蒐集一覽表、地價區段勘查表、區段地
    價估價報告表、影響地價區域因素分析明細表、買賣實例調
    查估價表及台南縣仁德鄉95年公告土地現值區段地價評議表
    等影本附卷（因資料較多另附於卷外）足稽。核該地價區段
    之劃歸及估算地價之方式，符合上述地價調查估計規則第18
    條及第21條第1項規定。是原告主張依據台南縣地價評議委
    員會94年第3次會議之資料，被告僅提供95年期公告土地現
    值之地價區段圖及評議表，並未見相關土地買賣實例或收益
    實例之紀錄，亦未見有區段地價估價報告表等相關資料，足
    以作為評議標準之報告或相關區段劃分之原因資料、調查之
    資料及數據供評議委員會參考，因而認系爭土地95年公告土
    地現值評議，未依相關法令規定為查估云云，尚非可採。又
    原告主張依地價調查估計規則第21條第1項規定估計區段地
    價之方法，如無買賣實例及收益實例之區段，亦無法選取使
    用分區或編定用地相同之基準地價區段者，得以鄰近使用性
    質類似或其他地價區區地價修正之，而非以法院拍賣
    價格作為評估依據，故台南縣地價評議委員會評定程序違法
    云云。然查，系爭土地之區段地價，係以仁德鄉第191及第1
    97地價區段，作為基準地價區段，按影響地價區域因素評價
    基準明細表，修正估計仁德鄉第168及第185地價區區
    地價，故上開地價評議該委員會於94年第3次會議評定系爭
    土地95年公告土地現值區段地價，並未以法院拍賣價格作為
    評估依據，已如前述；而被告所提出之仁德鄉○○段168區
    段法院拍賣案例蒐集一覽表，乃係供地價評議委員會95年第
    2次會議復議時參考，且該次會議評定結果，亦無以法院拍
    賣價格作為評估依據之情形，亦有該會議紀錄影本附卷可參
    。是原告上開主張，顯有誤會，自不可採。(四)復按『徵收土
    地應補償之地價，依土地法及有關法令之規定，原有一定之
    程序與標準，如已踐行法定程序並合乎標準，當事人自不能
    因不滿意於補償地價之數額，而遽指為違法。』最高行政法
    院48年判字第111號判例足資參照。此外，行政機關每年辦
    理公告土地現值調整作業，係依平均地權條例第46條規定，
    調查過去一年市場正常交易價格，以核實反映地價動態並考
    量地價均衡性，作合理調整。是系爭土地每年之公告土地現
    值在調整作業時，未必然調高，反之亦然，尚難因主管機關
    調降土地公告現值，即認定主管機關刻意壓低土地公告現值
    辦理徵收。另依據平均地權條例與土地稅法規定，公告土地
    現值係調查土地市場價格變動情形，估計區段地價，於每年
    調整一次，作為課徵土地增值稅、遺產稅、贈與稅及土地徵
    收補償地價之依據。再者，公告現值係經各縣（市）地價及
    標準地價評議委員會評定後，呈報內政部審核並准予備查後
    ，具法定之效力。而各縣（市）地價評議委員會，又係由有
    關機關代表與地方公正人士及專家學者等共同組成。本件系
    爭土地之公告土地現值，係依地價調查估計規則第18條第1
    項及第21條第1項規定先行估計區段地價，並經地價評議委
    員會94年第3次會議評定，已如前述。嗣因系爭土地被徵收
    ，原告認系爭土地之徵收補償地價偏低，於95年10月16日提
    出異議，案經被告於95年12月7日召開地價評議委員會95年
    第2次會議復議，由被告所屬地政局提出查復說明，並提供
    本案所屬二仁溪沿岸地價區段89年至95年現值調整情形、台
    南縣仁德鄉○○○○○段與高雄縣湖內鄉圍子內、湖內及清
    水段95年公告現值對照表、現場照片、仁德鄉○○段第168
    區段法院拍賣案例蒐集一覽表等資料，暨由相關單位彙整意
    見後，認仁德鄉第185地價區段，位於舊堤防內，且與省道
    台1線路面高低落差大，又該區段為農業區，因河川法線部
    分分割為河川區區經實地勘查，位於二仁溪旁地
    勢較低，農路、水路缺乏，且雜草叢生大都未栽種農作物，
    利用度低、經濟效益差，雨季來臨易遭水沖刷，而有坍沒及
    淹水之虞，考量各種影響地價條件及因素，故95年公告現值
    評定為每平方公尺520元應屬合理。案經台南縣地價評議委
    員會綜合被告所提相關資料及彙整意見，並參酌90年全縣公
    告土地現值平均調幅為調降百分之10.22，乃酌予調升本案
    相關地價區段95年公告土地現值，因仁德鄉第168（大甲段
    ）及第185（二橋段）地價區段90年時調降幅度約為百分之
    13，稍大於全縣平均調幅，為使其與全縣平均調幅平衡，酌
    予調整，故而決議95年公告土地現值，仁德鄉第168地價區
    段（河川區）由原每平方公尺870元調升為900元，仁德鄉第
    185地價區段（河川區）由原每平方公尺520元調升為540元
    等情，業據被告陳明在卷，復有被告所屬地政局提案說明所
    附上開資料及台南縣地價評議委員會95年第2次會議紀錄附
    卷（因資料較多另附於卷外）為憑。綜上可知，系爭土地之
    公告土地現值已經台南縣地價評議委員會2次開會評議（94
    年第3次及95年第2次會議），且地價評議委員會2次會議均
    有踐行法定程序為評定，依上開所述，其所評定之現值亦無
    顯然錯誤之情，是就此評定之地價，該地價評議委員會自應
    享有判斷餘地，本院應予遵重。(五)至於原告主張台南縣地價
    評議委員會95年第2次開會時，地政機關僅以所劃分之『使
    用分區』及與事實現況不符之環境條件，認系爭土地95年之
    公告土地現值並無低估，並未將地價、土地改良物價額、標
    準地價或徵收補償地價加成補償成數調查估計之經過情形，
    提出報告，顯與『地價及標準地價評議委員會組織規程』暨
    『地價及標準地價評議委員會評議會議作業規範』規定不符
    云云。按土地徵收條例第30條規定土地徵收補償地價之核定
    ，原則上係以徵收當期之公告現值為準，惟於公告土地現值
    與市價有差距時，為避免土地所有權人無法以補償金額另購
    回同等性質之土地，在不損及土地所有權人權益及兼顧順利
    取得公共建設用地原則，並使政府徵收民地給予合理補償之
    目的下，乃另規定得由直轄市或縣（市）主管機關參考『一
    般正常交易價格』，提交地價評議委員會，視其實際價格差
    距，予以合理加成補償（土地徵收條例第30條立法理由參照
    ）。上開土地徵收條例第30條第2項規定所稱之所謂『一般
    正常交易價格』及『必要時』之要件，係屬『不確定法律概
    念』（吳庚著，行政法之理論與實用增訂9版，頁116參照）
    ，行政機關適用此一不確定法律概念於具體之事實關係時，
    依事件之性質，容存有某種判斷餘地。其所為之判斷係對法
    律解釋或涵攝所得之具體化結果，實應予以尊重。此參最高
    行政法院91年度判字第1396號判決謂『地價評議委員會暨標
    準地價評議委員會係由包括地方公正人士、對地價有專門知
    識之學者、專家及地政主管、工務或都市計畫主管等人所組
    成，其對於地價（含市價）之評定係基於客觀專業知識，除
    其評定過程有未遵守相關之程序，或其判斷、評定有顯然違
    法或不當之情形，否則法院應尊重其判斷。』亦同申斯理。
    查，本件徵收補償價額由被告提請台南縣地價評議委員會評
    議，決議被告辦理系爭土地公告徵收之地價補償加成成數，
    依徵收當期之公告土地現值加4成補償乙節，業據兩造陳明
    在卷，且原告對於上開加成補償之成數，並無異議，本件原
    告僅係就系爭土地公告現值認為偏低，致渠等之補償費過低
    而提出復議，因系爭土地加成補償成數，已經台南縣地價評
    議委員會決議評定，且原告並無異議，故該地價評議委員會
    95年第2次開會時，未再討論補償成數之問題，尚無不合；
    又上開會議開會時，被告已提供本案所屬二仁溪沿岸地價區
    段89年至95年現值調整情形、台南縣仁德鄉○○○○○段與
    高雄縣湖內鄉圍子內、湖內及清水段95年公告現值對照表、
    現場照片、仁德鄉○○段第168號區段法院拍賣案例蒐集一
    覽表等資料，供台南縣地價評議委員會為復議決定時參考，
    並無原告指訴地政機關僅以所劃分之『使用分區』及與事實
    現況不符之環境條件，認系爭土地95年之公告土地現值並無
    低估之情形。是原告上開主張，尚非可採。」等語，而駁回
    再審原告之訴，有該判決附卷可稽。準此以觀，本院原判決
    所適用之法規與該案應適用之行為時法規、解釋判例均無不
    合，難謂為適用法規顯有錯誤，而原判決已敘明其取捨證據
    認定事實之心證甚詳，再審原告猶執其與原判決法律上見解
    之歧異，指摘原判決有行政訴訟法第273條第1項第1款之再
    審事由，即非可採。
五、綜上所述，再審原告之主張既不可採，則其依行政訴訟法第
    273條第1項第1款規定提起本件再審之訴，為顯無理由，爰
    不經言詞辯論，逕以判決駁回之。
六、又再審原告另就最高行政法院98年5月27日98年度裁字第132
    7號裁定聲請再審部分，由本院另以裁定移送最高行政法院
    審理，附此敘明。
七、據上論結，本件再審之訴為顯無理由，依行政訴訟法第278
    條第2項、第98條第1項前段、第104條、民事訴訟法第85條
    第1項前段，判決如主文。
中    華    民    國    98    年    12    月    18    日
             高雄高等行政法院第四庭
                         審判長法官  蘇  秋  津
                               法官  詹  日  賢
                               法官  戴  見  草
以上正本係照原本作成。
如不服本判決，應於判決送達後20日內向本院提出上訴書狀，其
未表明上訴理由者，應於提起上訴後20日內向本院提出上訴理由
書（須按對造人數附繕本）；如於本判決宣示或公告後送達前提
起上訴者，應於判決送達後20日內補提上訴理由書（須附繕本）
。未表明上訴理由者，逕以裁定駁回。
中    華    民    國    98    年    12    月   18     日
                              書記官  江  如  青


司法院資訊處製作；財團法人民間司法改革基金會備份。
